【裁判字號】    90,訴,241
【裁判日期】    901211
【裁判案由】    妨害自由等
【裁判全文】
臺灣花蓮地方法院刑事判決                            九十年度訴字第二四一號
    公  訴  人  臺灣花蓮地方法院檢察署檢察官
    被      告  甲○○
右列被告因妨害自由等案件，經檢察官提起公訴（九十年度偵字第二二二三號），及
移送併案審理（九十年度偵字第二六二二號），本院判決如左：
    主  文
甲○○連續攜帶兇器，毀越安全設備，於夜間侵入住宅竊盜，累犯，處有期徒刑壹年
貳月。未扣案之強制破壞鎖壹支、破壞剪壹支均沒收。
    事  實
一、甲○○於民國八十六年間，因違反麻醉藥品管理條例案件，經本院判處有期徒刑
    三月，甫於八十七年十月六日執行完畢，猶不知悔改，基於意圖為自己不法所有
    之概括犯意，於下列時間、地點竊取他人財物：
（一）於九十年八月四日下午四時二十分許，在花蓮縣新城鄉○里村○里○街一二０
      巷前，見丙○○駕駛其所有之車號ＪＥ─三二五一號紅色喜美自小客車（其十
      歲之外甥女戊○○坐於車內），未熄火停放該處，竟趁丙○○離開駕駛座之際
      ，竊取該車，駕駛該車約一百公尺後，嗣發現戊○○在車內，即令戊○○下車
      ，甲○○則揚長而去，得手後供己使用。
（二）於同年八月五日中午，在花蓮縣萬榮鄉西林村西林一二七之一號前，以丙○○
      車上之指甲剪後附之小磨刀一支（尚非屬兇器），以扳開之方式，竊取己○○
      所有、車號Ｑ四─七一九七（起訴書誤載為Ｑ四─七一九七九）號車牌二面，
      得手後，懸掛在丙○○之上開自小客車上供己使用，嗣於九十年八月八日上午
      八時三十五分許，在花蓮縣秀林鄉佳民村佳民九十八之七號前，為埋伏之警員
      當場查獲。
（三）甲○○為警查獲上情復經檢察官起訴後，於本院准予交保期間，仍食髓知味，
      復於同年九月十八日凌晨三時許，在台北市○○○路○段一○○號前，以自製
      之強制破壞鎖一支（未扣案，尚非屬兇器），強力破壞車鑰匙孔之方式（所涉
      毀損罪嫌未據告訴），竊取壬○○○所有之車號ＣＵ─○五六七號自用小客車
      ，得手後，亦供己使用。
（四）嗣於同年九月二十三日二十時二十分許，持所有客觀上足供兇器之破壞剪一支
      （未扣案），剪開屋後方鋁門防盜窗之安全設備後，逾越鋁窗侵入花蓮縣花蓮
      市○○○街十七號乙○○住處，竊取電腦一組、錄放影機一台、電話一台、喇
      叭一組等物，得手後，伺機轉賣牟利，嗣於同年九月二十三日二十二時三十分
      許，駕駛前述竊得之車號ＣＵ─○五六七號自用小客車，搭載不知情之庚○○
      、潘志豪，在花蓮縣吉安鄉○○村○○○街一六七號三十二號其母住處前，為
      警查獲，並在該車廂內，起出乙○○之上開財物。
二、案經花蓮縣警察局吉安分局報請臺灣花蓮地方法院檢察署檢察官偵查起訴暨移送
    併案審理。
    理  由
一、訊據被告甲○○對上開犯行均坦承不諱，核與被害人丙○○、己○○、乙○○、
    郭黃灑珠之親屬許豐傳指述情節相符。被告竊取丙○○之車輛，並據乘坐於車內
    之戊○○全程目睹，此經證人戊○○到庭證述明確。又被告第二次為警查獲時，
    正駕駛車號ＣＵ─○五六七號自用小客車搭載庚○○、潘志豪返回被告之母住處
    ，渠二人均證稱上該車輛平日均由被告所使用，此據證人庚○○、潘志豪證述在
    卷。復有贓證物品認領保管收據四份、花蓮縣警察局車輛協尋（尋獲）電腦輸入
    單影本三份，車輛竊盜、車牌失竊資料個別查詢報表─查詢車輛認可資料三份、
    車籍作業系統─查詢認可資料一份、行車執照影本一份、照片五張、照片影本四
    張等物附卷可參。被告犯行洵堪認定，應予依法論科。
二、按被告所持破壞剪一支竊盜（犯罪事實一（四）），該物屬鐵製品，足以剪開鋁
    窗，顯見材質相當鋒利，若持以對人攻擊，極易造成危險，應屬兇器，核被告所
    為，係犯刑法第三百二十一條第一項第一款、第二款、第三款之攜帶兇器毀越安
    全設備於夜間侵入住宅竊盜罪（犯罪事實一（四）之部分），及同法第三百二十
    條第一項之竊盜罪（犯罪事實一（一）、（二）、（三）之部分）。檢察官移送
    併案之部分與起訴之犯罪事實間有裁判上一罪之關係，本院自得併予審究，合先
    敘明。其多次竊盜犯行，時間緊接，犯罪基本構成要件相同，顯係基於概括犯意
    反覆為之，應論以較重之攜帶兇器毀越安全設備於夜間侵入住宅竊盜罪，並加重
    其刑。被告於八十六年間，因違反麻醉藥品管理條例案件，經本院判處有期徒刑
    三月，甫於八十七年十月六日易科罰金執行完畢，有臺灣高等法院被告全國前案
    紀錄表一紙附卷可參，其於該案執行完畢後五年內再犯本件有期徒刑之罪，屬刑
    法第四十七條規定之累犯，應依該規定加重其刑，並遞加重之。爰審酌被告之犯
    罪動機、目的、手段等情，及其竊盜之次數，甫經檢察官提起公訴，於本院審理
    時並准予被告交保過程中，仍再行竊盜，致被害人受有損失，殊不足取，惟慮及
    其犯後已全然坦承犯行，尚知錯誤等一切情狀，量處如主文所示之刑，以示懲儆
    。又被告竊盜所用之自製強力破壞鎖一支及破壞剪一支，係被告所有供犯罪所用
    之物，業據被告自陳不諱，雖未扣案，但未能證明已滅失，應依法宣告沒收。至
    為警扣得之鑰匙一把，經被告供陳並非本件竊盜所用之物，故無庸宣告沒收，併
    此敘明。
三、公訴人雖認被告竊取丙○○之車輛時，明知幼童戊○○一人乘坐車內，仍趁丙○○離開駕駛座之際，竊取該車，並剝奪戊○○之行動自由，駕駛該車約一百公尺
    後，方喝令戊○○下車。因認被告另犯有刑法第三百零二條第一項（起訴書漏載
    第一項）妨害自由罪嫌等語，固非無見，按刑法第三百零二條第一項之妨害自由
    罪嫌，須行為人確有犯罪之故意，如係出於誤會或無犯罪之故意，自不觸犯該罪
    （參見院解字第三三二五號）。訊據被告堅決否認有剝奪戊○○行動自由之犯意
    ，陳稱其目的僅為竊車，竊車時不知戊○○在車上，且一發現該幼童，即令其下
    車找媽媽等詞。經查，被告竊取丙○○之車輛時，因尚未熄火，鑰匙亦插在車上
    ，被告見有機可乘，即行竊盜，故依被告之計畫或反應，其目的係在竊車，應係
    趁人不注意之際，以最快之方式駕駛該車離去，始得以順利竊得該車，是以縱然
    被告竊車時即見該幼童在車上，然其為順利竊取車輛，僅能快速駕車逃離該處，
    否則若在現場立刻命戊○○下車，戊○○恐會高聲喊叫而致被告無法竊得車輛，
    以達其竊盜目的，故被告竊得該車，駛離現場一百公尺後，立即命戊○○下車找
    丙○○，顯見其自始並無妨害自由之意圖，將戊○○載離現場，僅為其竊車計畫
    中不得不然之方式，是以本件尚無積極證據認被告另有何妨害自由之犯行。然公
    訴人認此部分與被告之竊盜犯行間，有方法、結果之牽連犯之裁判上一罪關係，
    故此部分不另為無罪之諭知。次查，移送併案審理部分雖認被告與癸○○共同竊
    取壬○○○之車輛，又為警在該車後車廂查獲乙○○之物品，係辛○○委託被告
    出賣予丁○○云云，然查，被告於本院審理中一再堅稱，被害人壬○○○、乙○○之財物係一人所竊取，與癸○○、辛○○、丁○○均無涉，其於警訊及偵查中
    為不實陳述，係擔心再被羈押，才將伊一人所為之犯行推給他人等語。經本院傳
    喚拘提辛○○並未到庭，證人丁○○則陳稱：被告與辛○○曾出售電腦予伊等語
    ，然查，該部電腦並非被害人乙○○之失竊電腦，且是否為贓物，因無被害人出
    面指認，況未經警方查證，故丁○○之證詞未能採認。至於證人癸○○則在庭證
    稱並無與被告共同竊取壬○○○之車輛，伊對此事毫不知情等語，是以亦無證據
    證明被告竊取上開車輛有共犯。故併案審理之犯罪事實僅能認定被告一人為竊盜
    犯行，附此敘明。
據上論斷，應依刑事訴訟法第二百九十九條第一項前段，刑法第五十六條、第三百二
十一條第一項第一款、第二款、第三款、第四十七條、第三十八條第一項第二款，判
決如主文。
本案經檢察官李子春到庭執行職務
中      華      民      國    九十      年     十二     月     十一     日
                              臺灣花蓮地方法院刑事庭
                                  法  官  鄭  培  麗
右正本證明與原本無異。
如對本判決不服，應於送達後十日內，向本院提出上訴狀。（應抄附繕本）告訴人或
被害人如對於本判決不服者，應具備理由請求檢察官上訴，其上訴期間之計算係以檢
察官收受判決正本之日期為準。
                                  法院書記官
中      華      民      國    九十      年     十二     月     十二     日
附錄本判決論罪之法律條文：
刑法第三百二十一條：
犯竊盜罪而有左列情形之一者，處六月以上五年以下有期徒刑：
一、於夜間侵入住宅或有人居住之建築物、船艦或隱匿其內而犯之者。
二、毀越門扇、牆垣或其他安全設備而犯之者。
三、攜帶兇器而犯之者。
四、結夥三人以上而犯之者。
五、乘火災、水災或其他災害之際而犯之者。
六、在車站或埠頭而犯之者。
前項之未遂犯罰之。


司法院資訊處製作；財團法人民間司法改革基金會備份。
